【裁判字號】    89,訴,3018
【裁判日期】    900529
【裁判案由】    妨害自由等
【裁判全文】
臺灣高雄地方法院刑事判決                        八十九年度訴字第三一八號
    公  訴  人  臺灣高雄地方法院檢察署檢察官
    被      告  甲○○
右列被告因妨害自由等案件，經檢察官提起公訴（八十九年度偵字第二三一五三號）
，本院判決如左：
    主  文
甲○○無罪，其餘被訴傷害部分公訴不受理。
    理  由
一、公訴意旨略以：被告甲○○因不滿乙○○於民國八十九年八月二日凌晨一時三十
    分許帶友人李湘永、陳景安、黃國賢等人前往高雄縣鳥松鄉卅八巷口找其理論「
    八家將」團員和伊發生糾紛之事，竟唆使不詳姓名之男子四、五人分持木棒鐵棒
    毆打乙○○，並以二人包挾身體之方式強押乙○○坐上其所駕駛之ＸＯ─三八九
    二號汽車，駛往高雄縣大樹鄉○○村○○○道路，再用鐵棒毆打乙○○，使之受
    頭部外傷合併全身多處瘀傷，旋又恐嚇乙○○稱：「如報警將讓你家人死的很難
    看」等語，使之心生畏怖始令其離去，因認被告所為係犯刑法第二百七十七條第
    一項傷害罪、第三百零二條第一項剝奪行動自由罪、第三百零五條恐嚇罪等罪嫌
    等語。
二、無罪部分：
  （一）按犯罪事實應依證據認定之，無證據不得推定其犯罪事實；不能證明被告犯
        罪者，應諭知無罪之判決，刑事訴訟法第一百五十四條、第三百零一條第一
        項分別定有明文。而刑事訴訟法上所謂認定犯罪事實之證據，係指足以認定
        被告確有犯罪行為之積極證據而言，如未能發現相當證據或證據不足以證明
        ，自不能以推測或擬制之方法，以為裁判基礎，此有最高法院二十九年上字
        第三一○五號判例及四十年台上字第八十六號判例可供參照；又認定犯罪事
        實，所憑之證據，雖不以直接證據為限，間接證據亦包括在內，然無論直接
        或間接證據，其為訴訟上之證明，須於通常一般之人均不致於有所懷疑，而
        得確信其為真實之程度者，始得據之為有罪之認定，倘其證明尚未達到此一
        程度，而有合理性懷疑之存在時，即無從為有罪之認定，此亦有最高法院七
        十六年台上字第四九八六號判例可資參照。
  （二）訊之被告甲○○於偵查及審理中均堅決否認有何剝奪行動自由及恐嚇之犯行
        ，辯稱其當時人在台南，並沒有強押及恐嚇告訴人乙○○等語。經查，本件
        公訴意旨認被告有上開妨害由及恐嚇之犯行無非以告訴人之指訴及證人方能
        和、李湘永及黃國賢於警訊及偵查中之證述及語人所提出之傷害診斷證明書
        一紙為其依據，然查，告訴人之指述原即在使被告受刑事處分為目的，而被
        害人之陳述如無瑕疵，且就其他方面調查又與事實相符，固足採為科刑之基
        礎，倘其陳述尚有瑕疵，而在未究明前，遽採為論罪科刑之根據，即難認為
        適法（最高法院六十一年度台上字第三０九九號判例可資參照），而本件證
        人方能和於警訊及偵查中均僅稱其開車載告訴人乙○○及證人李湘永、陳景
        安、黃國賢等人到鳥松鄉找被告，到現場後遭人砸車，證人李湘永、陳景安
        、黃國賢即要其快開走，其就將車開走等語，而證人李湘永、陳景安、黃國
        賢等人於偵查中亦證稱其等與告訴人乙○○坐證人方能和之車到現場，即遭
        人砸車，其等即叫證人方能和開車離開等語，證人李湘永另證稱於離開前有
        看到告訴人被打等語，依其等所證述之內容均未述及告訴人所稱遭被告等人
        剝奪行動自由及恐嚇之犯行，而告訴人所指出之診斷證明書，則僅足證明其
        有受傷害之事實，縱使此傷害部分係被告所為，亦僅足證明傷害部分之犯行
        ，尚難直接證明告訴人所指稱被告強押其上車及告之不得報警否則對其不利
        等事實，此外，復查無其他之積極證據足證被告有何上開妨害自由及恐嚇之
        犯行，本件自難僅以告訴人之指訴即逕認被告有奪行動自由及恐嚇之犯行，
        核之上開說明，自應認被告犯罪無法證明，而應為無罪之諭知。
三、公訴不受理部分：
  （一）按告訴乃論之罪，告訴人於第一審辯論終結前，得撤回其告訴；又告訴經撤
        回者，法院應諭知不受理之判決，刑事訴訟法第二百三十八條第一項，及第
        三百零三條第三款定有明文。
  （二）本件被告甲○○因傷害犯行部分，經檢察官提起公訴，認被告係犯刑法第二
        百七十七條第一項之傷害罪。依同法第二百八十七條前段之規定，須告訴乃
        論。茲據告訴人乙○○於本院審理中，聲請撤回其告訴，揆諸前開說明，爰
        不經言詞辯論，逕為諭知不受理之判決。
據上論斷，應依刑事訴訟法第三百零一條第一項、第三百零三條第三款、第三百零七
條，判決如主文。
中      華      民      國    九十    年      五      月      二十九    日
              臺灣高雄地方法院刑事庭
                                      法  官    林 俊 寬
右正本證明與原本無異。
如不服本判決，應於判決送達後十日內，向本院提出上訴狀。
                                      書記官    李 文 廣
中      華      民      國    九十    年      五      月      二十九    日


司法院資訊處製作；財團法人民間司法改革基金會備份。
